【裁判字號】    92,台上,3175
【裁判日期】    920612
【裁判案由】    殺人
【裁判全文】
最高法院刑事判決                              九十二年度台上字第三一七五號
    上  訴  人  甲○○
右上訴人因殺人案件，不服台灣高等法院高雄分院中華民國九十二年三月三十一日第
二審判決（九十二年度上訴字第三四二號，起訴案號：台灣澎湖地方法院檢察署九十
一年度偵字第三八四號），提起上訴，本院判決如左：
    主  文
上訴駁回。
    理  由
按刑事訴訟法第三百七十七條規定，上訴於第三審法院，非以判決違背法令為理由，
不得為之。是提起第三審上訴，應以原判決違背法令為理由，係屬法定要件。如果上
訴理由狀並未依據卷內訴訟資料，具體指摘原判決不適用何種法則或如何適用不當，
或所指摘原判決違法情事，顯與法律規定得為第三審上訴理由之違法情形，不相適合
時，均應認其上訴為違背法律上之程式，予以駁回。本件原判決綜合調查證據之結果
，認上訴人甲○○犯有刑法第二百七十一條第一項殺人罪之事實，因認第一審判決論
上訴人以上開罪名，並以上訴人行為時為滿八十歲以上之人，且為精神耗弱人，分別
依刑法第十八條第三項、第十九條第二項規定，遞減其刑後，量處有期徒刑陸年，褫
奪公權伍年，尖刀壹把沒收，為無不合，予以維持，駁回上訴人在第二審之上訴，已
詳認定犯罪事實之依據及憑以認定之理由，並對上訴人所為並無殺人目的與動機之
辯詞，如何不足採信，均已依據卷內資料予以指駁及說明，從形式上觀察，原判決並
無違背法令情形。上訴意旨謂：上訴人與被害人陳素琴同居二、三十年，迭據鄰居洪
盛宏、蔡鄭及被害人子女李鴻銓、李靜慧證述一致，二人平日感情不錯，既無仇恨
亦無債務糾紛，且上訴人年近九十，多賴被害人照拂，上訴人實無置被害人於死地之
目的與動機，委因精神錯亂而誤殺，是上訴人行為僅應構成傷害致人於死罪等語，係
就原判決已詳為論斷與說明之事項，再事爭執，殊非適法之第三審上訴理由。又原判
決事實欄已明白認定上訴人行為時為精神耗弱人，理由內復說明其認定之所憑，且於
理由二(四)尚進一步明上訴人行為時心神並未喪失，上訴意旨指摘原判決事實欄未詳
細記載上訴人行為時之精神狀態，理由之說明亦見齟齬云云，尚有誤會。再有期徒刑
減輕其刑者，得減至二分之一，刑法第六十六條前段定有明文，亦即減輕至多僅能減
其刑二分之一，至應減輕若干，委諸事實審法院依具體個案斟酌決定之。上訴人所犯
殺人罪，其法定本刑為死刑、無期徒刑或十年以上有期徒刑。原判決依刑法第十八條
第三項、第十九條第二項規定遞減其刑，復審酌上訴人現罹重疾後，量處有期徒刑陸
年，並未逾越法定刑度範圍，不能任指為違法。至原判決未明究減輕幾分之幾，因
與判決主旨無涉，不得指為理由不備。此外，上訴人徒憑己意，對原審職權之適法行
使及原判決理由已詳為論斷之事項，任意爭辯，顯與法定上訴第三審之形式要件不符
，其上訴違背法律上之程式，應予駁回。
據上論結，應依刑事訴訟法第三百九十五條前段，判決如主文。
中      華      民      國    九十二    年      六      月     十二     日
                              最高法院刑事第五庭
                                  審判長法官  謝  家  鶴
                                        法官  洪  文  章
                                        法官  花  滿  堂
                                        法官  陳  世  淙
                                        法官  洪  佳  濱
      右正本證明與原本無異
                                              書  記  官
中      華      民      國    九十二    年      六      月    二十七    日
                                                                      Ａ


司法院資訊處製作；財團法人民間司法改革基金會備份。
